臺灣臺北地方法院交通事件裁定　　　　96年度交聲字第1932號
原處分機關　臺北市交通事件裁決所
異　議　人
即受處分人　甲○○
上列異議人即受處分人因違反道路交通管理處罰條例案件，對臺
北市交通事件裁決所於中華民國九十六年十月八日所為之處分（
北市裁四字第裁二二─ＡＥＵ五四八六六一號），聲明異議，本
院裁定如下：
    主  文
異議駁回。
    理  由
一、按汽車駕駛人飲用酒類後其吐氣所含酒精濃度超過每公升零
    點二五毫克以上者，不得駕車，道路交通安全規則第一百十
    四條第二款定有明文。復按汽車駕駛人，駕駛汽車經測試檢
    定有酒精濃度超過規定標準者，處新臺幣（下同）一萬五千
    元以上六萬元以下罰鍰，並當場移置保管該汽車及吊扣其駕
    駛執照一年，道路交通管理處罰條例第三十五條第一項第一
    款亦有明文。又行為人如駕駛汽車經測試檢定其吐氣所含酒
    精濃度超過每公升零點五五毫克以上者，經警舉發，而逾越
    舉發違反道路交通管理事件通知單上所載之應到案日期六十
    日以上未到案聽候裁決亦未繳納罰鍰，經主管機關調查後仍
    認定其有上開違規行為而逕行裁決者，依違反道路交通管理
    事件統一裁罰基準及處理細則第四十四條第一項及違反道路
    交通管理事件統一裁罰基準表之規定，需對該行為人處以五
    萬七千元之罰鍰，並吊扣駕駛執照一年。
二、本件異議人即受處分人甲○○，於民國九十五年六月二十四
    日一點四十五分許，飲酒後駕駛其所有之車牌號碼四六七六
    ─ＮＤ自用小客貨車在道路上行駛，至臺北市○○○路○段
    一三五號前，為臺北市政府警察局中山分局建國派出所員警
    攔檢，經測試其吐氣所含酒精濃度為每公升零點七九毫克，
    員警以受處分人有違反道路交通管理處罰條例第三十五條第
    一項第一款之行為掣單舉發，嗣受處分人逾原舉發通知單應
    到案日期（即九十五年七月九日）六十日均未到案亦未繳納
    罰鍰，原處分機關乃依道路交通管理處罰條例第三十五條第
    一項第一款、違反道路交通管理事件統一裁罰基準及處理細
    則、違反道路交通管理事件統一裁罰基準表之規定，於九十
    六年十月八日裁處受處分人罰鍰五萬七千元，並吊扣其駕駛
    執照一年。
三、受處分人固不否認其於前揭時地飲酒後仍駕駛車輛，經警攔
    檢呼氣所含酒精濃度為每公升零點七九毫克等情，然辯稱：
    伊因同一酒後駕車行為，為警查獲後，依刑法第一百八十五
    條之三規定移送臺灣臺北地方法院檢察署偵辦，業經檢察官
    為緩起訴處分，伊業已完成緩起訴處分所附帶之六十個小時
    義務勞務，原處分應予撤銷云云。
四、經查：
（一）受處分人於前揭時地酒後駕駛上開自用小客貨車，經警測
      其呼氣所含酒精濃度達每公升零點七九毫克而為舉發等事
      實，為受處分人所不爭執，且有受處分人親自簽收之臺北
      市政府警察局北市警交大字第ＡＥＵ五四八六六一號舉發
      違反道路交通管理事件通知單影本附卷可資佐證。且受處
      分人因同一事實亦涉犯刑法第一百八十五條之三服用酒類
      不能安全駕駛動力交通工具而駕駛罪，經臺灣臺北地方法
      院檢察署檢察官偵查後，依據刑事訴訟法第二百五十三條
      之一第一項、第二百五十三條之二第一項第五款之規定，
      以九十五年度偵字第一五四一八號為緩起訴處分，緩起訴
      期間為一年，受處分人並應於緩起訴處分確定後八個月內
      向指定之公益團體、地方自治團體或社區提供六十小時之
      義務勞務，該緩起訴處分亦經檢察官依職權送請再議後，
      經臺灣高等法院檢察署於九十五年八月二十四日以九十五
      年度上職議字第七九七五號駁回再議確定，此外，該緩起
      訴期間已經過一年而生實質之確定力，受處分人業已履行
      緩起訴處分所附帶之義務勞務條件等情，有前開緩起訴處
      分書、臺灣高等法院檢察署處分書、臺灣南投地方法院檢
      察署義務勞務工作日誌等件在卷可稽，亦均堪以認定。
（二）按行為人飲用酒類，其呼氣酒精濃度超過每公升零點五五
      毫克之標準而達到不能安全駕駛之程度仍駕駛車輛者，因
      其行為不法之狀態已達於應受刑罰制裁之程度，故依刑法
      第一百八十五條之三之規定，應另構成公共危險罪。又依
      司法院大法官會議釋字第五０三號解釋，一行為不二罰雖
      為基本原則，惟若因處罰之性質與種類不同，而必須採用
      不同之處罰方法或手段，方足以達行政目的所必要者，非
      不得重複處罰，此參酌該號解釋之要旨甚明。次按「一行
      為同時觸犯刑事法律及違反行政法上義務規定者，依刑事
      法律處罰之。但其行為應處以其他種類行政罰或得沒入之
      物而未經法院宣告沒收者，亦得裁處。前項行為如經不起
      訴處分或為無罪、免訴、不受理、不付審理之裁判確定者
      ，得依違反行政法上義務規定裁處之」，行政罰法第二十
      六條定有明文。從而，汽車駕駛人酒後駕車行為，經測試
      酒精濃度超過規定標準，因同時涉犯刑法第一百八十五條
      之三之公共危險罪，固應先移送地方法院檢察署處理，惟
      若同時有行政罰法第二十六條第二項情形，自得再依道路
      交通管理處罰條例第三十五條第一項第一款規定，裁處行
      為人罰鍰；而行政罰法第二十六條第二項之文字雖無「緩
      起訴處分」之明文，惟「緩起訴」處分之使被告免於訴追
      之效果與「不起訴」處分之效果相同，依法務部行政罰法
      諮詢小組第一次會議結論，即已確認「緩起訴處分」乃「
      附帶條件的不起訴處分」，亦屬不起訴處分的一種，足認
      行政罰法第二十六條第二項，在解釋上即應包含「緩起訴
      」處分在內。此外，交通部前於九十五年七月十七日作成
      交路字第０九五０００六九八六號函釋略以：汽車駕駛人
      違反道路交通管理處罰條例第三十五條規定，並同時觸犯
      刑法第一百八十五條之三規定，經檢察官依刑事訴訟法第
      二百五十三條之一為緩起訴處分，得否就該違反行政法上
      義務行為再處以行政罰乙節，查法務部行政罰法諮詢小組
      第一次會議記錄既已明確結論略以：「緩起訴乃附帶條件
      的不起訴處分，亦即是不起訴的一種」在案，當依該部上
      開函釋結論及行政罰法第二十六條第二項規定辦理。是以
      ，受處分人上開酒醉駕車之違規行為，雖經檢察官為緩起
      訴處分確定，且受處分人業已履行緩起訴處分所附帶之條
      件，仍與接受刑罰不同，是以本案尚無行政罰法「一事不
      二罰」之適用。
（三）因此，本件受處分人上開酒醉駕車事實，雖經警以公共危
      險罪嫌移送臺灣臺北地方法院檢察署檢察官偵辦，並經該
      署檢察官為緩起訴處分確定在案，且緩起訴處分已生實質
      之確定力，受處分人已最終確定免於受刑事訴追，然緩起
      訴者既為附條件的不起訴處分，亦即為不起訴處分一種，
      而檢察官為緩起訴處分時依刑事訴訟法第二百五十三條之
      二第一項規定對被告所為之指示及課予之負擔，係一種特
      殊的處遇措施，並非刑罰，故刑事案件經檢察官為緩起訴
      處分確定後，視同不起訴處分確定，處分機關自得依違反
      行政法上義務規定裁處之。本件受處分人酒醉駕車違規之
      行為，並未據檢察官提起公訴而經法院判決有罪，即尚未
      經以刑事法律處罰，從而，原處分機關予以裁罰，揆諸首
      開規定，於法並無不合，原處分機關依道路交通管理處罰
      條例第三十五條第一項第一款、違反道路交通管理事件統
      一裁罰基準表等規定，對受處分人裁處五萬七千元之罰鍰
      ，核無不當。末查，前開吊扣駕駛執照一年，乃裁罰性之
      不利處分，係為達嚇阻酒後駕車之不法行為，維護道路交
      通用路權人生命、身體安全法益之目的，屬於行政罰法第
      二十六條第一項但書所稱其他種類行政罰，仍得裁處之，
      故受處分人此部分之聲明異議亦為無理由。
五、綜上所述，受處分人確有於前揭時地，飲酒後駕駛其車牌號
    碼四六七六─ＮＤ號自用小客貨車之違規行為，原處分機關
    依前揭道路交通管理處罰條例第三十五條第一項第一款及違
    反道路交通管理事件統一裁罰基準表等規定，於九十六年十
    月八日以北市裁四字第裁二二─ＡＥＵ五四八六六一號裁決
    書裁處受處分人罰鍰五萬七千元，並吊扣駕駛執照一年，核
    無違誤，本件受處分人之異議為無理由，自應將其異議駁回
    。
據上論斷，應依道路交通案件處理辦法第十九條，裁定如主文。
中　　華　　民　　國　　96　　年　　12　　月　　27　　日
                　　　臺灣臺北地方法院交通法庭
      　　                法  官  劉素如
上正本證明與原本無異。
如不服本裁定，應於裁定送達後5 日內向本院提出抗告狀。
                          書記官  陳育君
中　　華　　民　　國　　96　　年　　12　　月　　27　　日
